【裁判字號】    94,訴,1539
【裁判日期】    950126
【裁判案由】    違反毒品危害防制條例
【裁判全文】
臺灣臺南地方法院刑事判決              94年度訴字第1539號
公  訴  人  臺灣臺南地方法院檢察署檢察官
被      告  甲○○
上列被告因違反毒品危害防制條例案件，經檢察官提起公訴（94
年度毒偵字第2511號），本院判決如下：
    主  文
甲○○施用第一級毒品，處有期徒刑捌月。
    事  實
一、甲○○前因施用毒品案件，經本院以九十二年度毒聲字第九
    五四號裁定送觀察、勒戒後，認無繼續施用毒品之傾向，於
    民國九十二年七月三日釋放，並由台灣台南地方法院檢察署
    檢察官以九十二年度毒偵字第八二九號為不起訴處分確定。
    詎甲○○仍未戒除毒癮，復基於施用第一級毒品海洛因之犯
    意，於九十四年七月十七日十四時十分許經警採尿時起回溯
    前二十六小時內某時（不含為警查獲後之公權力拘束時間）
    ，在不詳地點，施用第一級毒品海洛因。嗣於九十四年七月
    十七日十二時十分許（起訴書誤載為九十四年七月十五日十
    六時許），在台南縣佳里鎮○○路四九八巷十弄八號其住處
    ，為警持檢察官核發之拘票拘提到案，並經其同意採集尿液
    送驗呈嗎啡及甲基安非他命（施用第二級毒品安非他命部分
    ，另案審理）陽性反應，而查知上情。
二、案經台南縣警察局佳里分局報請台灣台南地方法院檢察署檢
    察官偵查起訴。
    理  由
一、訊據被告甲○○矢口否認上揭犯行，辯稱：伊僅施用第二級
    毒品安非他命，並無施用第一級毒品海洛因，可能於九十四
    年七月十五日十六時許，伊在友人楊龍義所駕駛之自小客車
    內施用第二級毒品安非他命時，楊龍義以捲煙方式在車內吸
    食海洛因，共抽了二支煙，而伊係坐在副駕駛座，當時車窗
    緊閉，並將冷氣關閉約二十分鐘，因此吸入楊龍義的二手煙
    ，始造成尿液有第一級毒品之陽性反應，又當時車內另有二
    名楊龍義之友人，他們在後座以針筒注射之方式施用海洛因
    ，而伊在車內共約三十分鐘云云。惟查：
  (一)被告於九十四年七月十七日十四時十分許經警採尿，送請長
    榮大學以氣相層析質譜議（ＧＣ／ＭＳ）檢驗之結果，確呈
    嗎啡陽性反應，有台南縣警察局佳里分局尿液送驗對照表、
    長榮大學九十四年八月三日確認報告各一紙附卷可稽。復按
    海洛因係由嗎啡經化學合成而製得，進入人體後因代謝而分
    解又生成嗎啡，因此施用海洛因後，由尿液檢驗結果仍為嗎
    啡反應，核屬科學上合理之現象；再按海洛因經注射入人體
    後，約百分之八十於二十四小時內自尿液中排出，尿液中能
    否驗出嗎啡陽性反應與其投與量、投與途徑、採尿時間、個
    人體質及檢驗方法之靈敏度有關，國外曾有文獻報導注射六
    毫克之海洛因鹽酸鹽，其代謝物嗎啡之平均可檢出時限約為
    二十六小時，此業據行政院衛生署藥物食品檢驗局八十一年
    九月八日（八一）藥檢一字第八一一四八八五號函敘述明確
    ；依上開說明推知，被告應於九十四年七月十七日十四時十
    分許採尿前回溯二十六小時內之某時（不含為警查獲後之公
    權力拘束時間），有施用第一級毒品海洛因。
  (二)復按於吸食煙毒及麻醉藥品者之旁，同時吸入該吸食者燃燒
    之藥物所排出之氣體（即俗稱之二手煙），能否在尿液中被
    檢出煙毒或安非他命反應，若非共處於空間狹小之密閉，並
    故意大量吸入該氣體，不致於尿液中代謝煙毒反應，此經法
    務部調查局八十二年十月一日（八二）陸（一）八二○九二
    七一二號函示明確。參酌上函意旨，縱如被告所言，友人楊
    龍義確於該自小客車內，以捲煙方式施用第一級毒品海洛因
    ，被告於此環境下，有吸入海洛因之二手煙，應不致在尿液
    中檢驗出嗎啡之陽性反應。又苟如被告所言，其係於『九十
    四年七月十五日十六時許』，吸入第一級毒品海洛因之二手
    煙，以二手煙中可能存在之低劑量海洛因，則被告於事隔約
    『四十六小時』後之『九十四年七月十七日十四時十分許』
    ，為警所採集尿液，亦應不致在尿液中檢驗出嗎啡之陽性反
    應。
  (三)綜上所述，足認被告確有於九十四年七月十七日十四時十分
    許經警採尿時起回溯前二十六小時內某時（不含為警查獲後
    之公權力拘束時間），在不詳地點，施用第一級毒品海洛因
    甚明。是被告所辯上情，應屬事後飾卸之詞，不足採信。
  (四)又被告前因施用毒品案件，經本院以九十二年度毒聲字第九
    五四號裁定送觀察、勒戒後，認無繼續施用毒品之傾向，於
    九十二年七月三日釋放，並由台灣台南地方法院檢察署檢察
    官以九十二年度毒偵字第八二九號為不起訴處分確定，有台
    灣高等法院被告前案紀錄表可按。其於五年內再犯毒品危害
    防制條例第十條之罪。從而，本件事證明確，被告犯行均堪
    認定。
二、按海洛因係第一級毒品，毒品危害防制條例第二條第二項規
    定甚明。核被告甲○○所為，係犯該條例第十條第一項之施
    用第一級毒品罪。其持有海洛因後，進而施用，其持有行為
    應被其施用之行為所吸收，不另論罪。爰審酌被告前因施用
    毒品案件，經觀察、勒戒後，認無繼續施用毒品之傾向，而
    經檢察官為不起訴處分確定，並因違反毒品危害防制條例案
    件，經本院於九十四年四月二十八日以九十四年度簡字第七
    ○七號判處有期徒刑四月確定（於九十四年十一月十七日執
    行完畢，未構成累犯）後，仍不知悔改、警惕，猶繼續施用
    毒品，所犯情節，惟其施用毒品僅戕害己身，未危及他人，
    及犯後仍矯言圖卸，態度不佳等一切情狀，量處如主文所示
    之刑，以資懲儆。
據上論斷，應依刑事訴訟法第二百九十九條第一項前段，毒品危
害防制條例第十條第一項，判決如主文。
本案經檢察官乙○○到庭執行職務。
中    華    民    國    95    年     1    月    26    日
                  刑事第一庭  審判長法  官  沈揚仁
                                    法  官  張婷妮
                                    法  官  洪榮家
以上正本證明與原本無異
如不服本判決，應於判決送達後十日內，向本院提出上訴狀
                                    書記官  許悉愛
中    華    民    國    95    年     1    月    26    日
附錄本案論罪科刑法條全文：
毒品危害防制條例第十條第一項：
施用第一級毒品者，處六月以上五年以下有期徒刑。


司法院資訊處製作；財團法人民間司法改革基金會備份。
